臺灣苗栗地方法院刑事判決　　　　　　　 96年度訴字第188號
公　訴　人　臺灣苗栗地方法院檢察署檢察官
被　　　告　丁○○
　　　　　　甲○○
共同選任辯護人　徐宏澤律師
　　　　　　　　劉正穆律師
上列被告等因違反槍砲彈藥刀械管制條例等案件，經檢察官提起
公訴（95年度偵字第5961號），本院判決如下：
    主  文
丁○○殺人未遂，處有期徒刑伍年陸月。扣案可發射子彈具有殺
傷力之制式手槍壹枝（槍枝管制編號：0000000000號）。又犯未
經許可持有手槍罪，處有期徒刑伍年貳月，併科罰金新台幣伍萬
元，罰金如易服勞役，以新台幣壹仟元折算壹日。扣案可發射子
彈具有殺傷力之制式手槍壹枝（槍枝管制編號：0000000000號）
。應執行有期徒刑玖年陸月，併科罰金新台幣伍萬元，罰金如易
服勞役以新台幣壹仟元折算壹日。扣案可發射子彈具有殺傷力之
制式手槍壹枝（槍枝管制編號：0000000000號）沒收。
甲○○幫助殺人未遂，處有期徒刑貳年捌月。扣案可發射子彈具
有殺傷力之制式手槍壹枝（槍枝管制編號：0000000000號）沒收
。
    犯罪事實
一、持有槍彈部分
    丁○○於民國95年3 月間某日某時，在高雄市小港地區某處
    ，以新台幣15萬元之代價，向真實姓名、年籍不詳，綽號「
    雲巧」之男子購買具有殺傷力之奧地利CLOCK 廠製19型口徑
    9MM 制式半自動手槍1 支（槍枝管制編號0000000000），並
    附贈有殺傷力之子彈共8 顆（制式子彈7 顆、改造子彈1 顆
    ），丁○○就從此時起，未經許可持有上述槍彈（下稱本案
    槍彈），並將之藏置於其位於苗栗縣苑裡鎮舊社里11鄰舊社
    125 號住處內不使用之破舊洗衣槽裡，其中1 顆有殺傷力之
    子彈，並於95年12月2 日因丁○○在上址住處把玩時，不慎
    走火擊發。
二、殺人未遂部分
    甲○○於95年12月5 日凌晨2 時許，駕駛車牌號碼1430- PQ
    號自用小客車，搭載丁○○坐於副駕駛座，在苗栗縣苑裡鎮
    苗140 線道路旁之「采芸媚」檳榔攤買檳榔時，因丁○○懷
    疑在該檳榔攤旁之丙○○有出言辱罵，而心生不悅，乃告知
    甲○○駕車迴轉追趕丙○○所駕駛車牌號碼3P- 9169號之自
    用小客車（其內搭載：己○○、戊○○及乙○○等三人），
    於丙○○之車輛途經苗140 線道路苑裡鎮田心里54之1 號前
    時，丁○○即持藏於身上之本案槍彈，打開車窗，在丙○○
    車子後方對空發射1 槍示意停車，但丙○○之車輛並未停下
    ，丁○○明知其所持本案槍彈為致命性之危險武器，且丙○○駕駛之上開車輛，車上有人，倘朝該行進中之車輛開槍射
    擊，極有可能貫穿車體射中人身而造成人命死亡，竟仍基於
    殺人之未必故意，而甲○○亦基於不確定之幫助殺人犯意，
    接受指示駕車繼續追趕，以利丁○○射擊，在此情形下，丁○○即再度舉槍，對約以時速60公里之丙○○所駕駛車輛之
    後車廂直接發射1 槍，使子彈貫穿3P- 9169號車輛後車廂廂
    蓋左側鐵板，並自乘客戊○○座位左後方椅背射進車內，幸
    未射中戊○○。丁○○於甲○○將車輛攔停在丙○○車輛前
    方，迫使丙○○停車及下車，丁○○並與下車之丙○○、戊○○發生肢體衝突，丁○○於臨走前，再持槍對丙○○之車
    輛引擎蓋，發射第3 槍以示威。
三、嗣於同日上午11時50分許，經警據報循線前往丁○○位於台
    中縣梧棲鎮○○路71巷2 號2 樓之7 住處，經同意搜索，查
    獲丁○○所持有之上述有殺傷力之槍枝1 支、制式子彈3 顆
    及改造子彈1 顆，而終止其持有有殺傷力槍彈之行為。
四、本案件經苗栗縣警察局通霄分局報告臺灣苗栗地方法院檢察
    署檢察官偵查後起訴。
    理  由
壹、關於證據能力之認定
一、本案中關於被告以外之人於審判外之警詢陳述，均未經兩造
    於言詞辯論終結前聲明異議，依刑事訴訟法第159 條之5 第
    2 項視為同意作為證據。而本院審酌各該警詢供述之作成時
    之情況，均係在司法警察面前作成，製有警詢筆錄可以為證
    ，具有一定之公信力，依同條第1 項，得為證據。
二、本案中關於被告以外之人（包括共同被告在內，彼此均為被
    告以外之人）於檢察官訊問時所為之陳述，查無顯有不可信
    之情況，依刑事訴訟法第159 條之1 第2 項，得為證據。
貳、認定犯罪事實所憑之證據及理由
一、關於持有槍彈之部分：
（一）被告丁○○對於上述持有槍彈之犯罪事實，於偵、審均坦
      白承認。
（二）扣案之槍彈經送往內政部警政署刑事警察局鑑定結果，認
      為：1 、送鑑手槍1 支（槍枝管制編號0000000000）係奧
      地利CLOCK 廠製19型口徑9 MM制式半自動手槍，送鑑時槍
      號已遭磨滅，經以電解腐蝕法重現結果，因磨滅過深，無
      法重現，槍管內具6 條右旋來復線，機械性能良好，可擊
      發同口徑制式子彈，認具殺傷力；2 、送鑑子彈5 顆，鑑
      定情形如下：(1)4 顆，認係口徑9 MM之制式子彈，均經試
      射，其中3 顆，均可擊發，認具殺傷力；餘1 顆，無法擊
      發，認係不發彈。(2)1 顆，認係土造子彈，具直徑8. 9
      MM金屬彈頭，經實際試射，可擊發，認具殺傷力。此有內
      政部警政署刑事警察局96年1 月10日刑鑑字第09501859
      30號槍彈鑑定書附卷可憑，足見扣案槍彈中，手槍1 支、
      制式子彈3 顆，均有殺傷力。
（三）此外，還有該槍彈扣案可佐，及查獲時相關之蒐證照片2
      張附卷可證。
（四）綜前所述，此部分事證明確，被告犯行，可以認定。
二、關於殺人未遂的部分：
（一）被告丁○○、甲○○對於上述犯罪事實均於本審理中認罪
      不諱，其坦承犯行之主要情節，均與證人丙○○、乙○○
      、己○○及戊○○於警詢中之證述相符（其中證人戊○○
      部分並有檢察官偵訊證述）。是其自白應與事實相符，而
      可採信。
（二）被告丁○○、甲○○與戊○○查無深仇大恨，亦無事證顯
      示其等有非置戊○○於死地不可之直接殺人故意或直接幫
      助殺人犯意，但裝填有子彈之槍枝為致命性之危險武器，
      倘朝行進中之載人車輛射擊，極有可能貫穿車體射中人身
      造成人命死亡之高度危險性，被告丁○○為63年9 月4 日
      生，被告甲○○為73年8 月8 日生，於案發當時均已具辨
      別事理之能力，對於上情當亦有預見，但：被告丁○○仍
      在此情況下，朝行進中之被害人車輛射擊，子彈因此貫穿
      車體射入車內，險些射中坐於左後方之戊○○；被告甲○○仍在此情況下，搭載被告丁○○追趕丙○○駕駛之車輛
      ，以利其射擊，其等因而分別有殺人之未必故意及不確定
      之幫助殺人犯意，當可認定，亦與其等於本院審理中之認
      罪自白相符。辯護人雖舉其他案件之判決，為被告提出輕
      罪之重傷害未遂辯護，但各別案件事實細節並非完全相同
      ，未經一同審理，難為相互比附援引，更何況，關於事實
      及主觀犯意之陳述，因辯護人並非身歷其境之人，自應以
      被告之認罪自白為認定基礎，此部分辯護人之辯護難為被
      告有利之認定，附此敘明。
（三）此外，還有丙○○所駕駛之車輛及現場之蒐證照片多張，
      均附於卷中可為佐證。
（四）綜上所述，此部分事證明確，被告犯行，可以認定。
參、論罪科刑的理由：
一、被告丁○○持有槍彈之犯行，自95年7 月1 日刑法修正施行
    前開始持續至修正施行後，仍然繼續為之，其行為應直接適
    用修正施行後之規定，而毋庸再為新舊法之比較，合先敘明
    。
二、核被告丁○○所為係犯刑法第271 條第2 項、第1 項之殺人
    未遂罪、槍砲彈藥刀械管制條例第7 條第4 項、第12條第4
    項之未經許可持有槍、彈罪。其中持有槍彈部分，係以一行
    為觸犯不同罪名，為想像競合犯，依刑法第55條應從一重即
    持有手槍罪處斷。又95年7 月1 日刑法修正施行後，已刪除
    牽連犯之規定，是被告丁○○所犯持有手槍罪與殺人罪兩罪
    自應分論併罰。
三、被告甲○○所為係犯刑法第30條、第271 條第2 項、第1 項
    之幫助殺人未遂罪。其既為幫助犯又為未遂犯，故分別依刑
    法第25條第2 項、30條第2 項規定，依次遞減輕其刑。
四、科刑理由：
（一）審酌被告丁○○前有多項前科，素行不佳，無視於法律禁
      令，擅自持有具有強大殺傷力之制式槍、彈，其後竟因細
      故即當街公然持槍射擊行進中之載人車輛，行徑囂張，嚴
      重危害社會治安，且對生命法益造成極度危險，所幸最後
      並未釀成悲劇，且犯後於本院審理中坦白承認犯行，未為
      不實的辯解，節省法院不必要之調查資源，有助於明案速
      斷的刑事訴訟理想等一切情狀，故分別就其殺人未遂及持
      有手槍犯行，各量處如主文第1 項所示的主刑刑罰，並依
      法諭知罰金刑部分易服勞役之折算標準及依法定其應執行
      之刑暨應執行刑中罰金刑之易服勞役折算標準。
（二）審酌被告甲○○先前僅有過失致死及不能安全駕駛之前科
      紀錄，且經為緩刑之宣告，此有臺灣高等法院被告前案紀
      錄表可證，此次所為本件犯行，係開車搭載被告丁○○以
      幫助其開槍射擊被害人，對於生命法益造成極大危險，惟
      犯後於本院審理中坦白承認犯行，未為不實的辯解，節省
      法院不必要的調查資源，有助於明案速斷的刑事訴訟理想
      等一切情狀，故量處如主文第2項所示之刑。
五、關於從刑：
（一）扣案之制式手槍1 支（槍枝管制編號：0000000000），有
      殺傷力，已經鑑驗屬實如前，其為違禁物，應依刑法第38
      條第1 項第1 款宣告沒收。又由於該扣案手槍與被告丁○○所犯上開兩罪間，均有直接關連，依從刑之主從不可分
      原則（最高法院78年台非字第72號判例參照），爰於各主
      刑後均為上開沒收之諭知（其中殺人未遂罪部分，雖亦符
      合刑法第38條第1 項第2 款之沒收規定，惟關於違禁物沒
      收，同條項第1 款應屬特別規定，故依同條項第1 款規定
      宣告沒收）。又「沒收物之執行完畢與沒收物之不存在，
      並非一事，因犯罪依法必須沒收之物，雖已於共犯中之一
      人確定判決諭知沒收，並已執行完畢，對於其他共犯之判
      決，仍應宣告沒收」，此經最高法院65年度第5 次刑事庭
      庭推總會議決議甚明（決議(二)）。本件被告兩人雖同時裁
      判，而無沒收物先行執行完畢之情形，但被告甲○○既屬
      幫助犯之共犯，基於同一法律理由，仍應於其主刑後一併
      為上開沒收之諭知（依上開最高法院決議可知，同一沒收
      物，得重複宣告沒收，是上開各沒收之諭知，雖屬重複，
      但為法所許，併此指明）。
（二）至於扣案之制式子彈3 顆及土造子彈1 顆，均已經鑑驗試
      射擊發而失其殺傷力，與經鑑定結果不具殺傷力之制式子
      彈1 顆，均非違禁物，故不宣告沒收，均應由檢察官另行
      處理。
肆、適用之法律：
一、刑事訴訟法第299 條第1 項前段。
二、槍砲彈藥刀械管制條例第7 條第4 項、第12條第4 項。
三、刑法第11條前段、第271 條第2 、1 項、第30條第1 、2 項
    、第25條第2 項、第55條、第51條第5 款、第38第1 項第1
    款、第42條3 項。
本案經檢察官黃棋安到庭執行職務
中　　華　　民　　國　　96　　年　　8 　　月　　23　　日
                  刑事第一庭  審判長法  官  劉 興 浪
                                    法  官  呂 曾 達
                                    法  官  蔡 志 宏
以上正本證明與原本無異。
如不服本判決，應於判決送達後10日內向本院提出上訴狀（應抄
附繕本），其未敘述上訴理由者，應於上訴期間屆滿後20日內補
提理由書狀於本院，上訴於臺灣高等法院臺中分院。告訴人或被
害人如對於本判決不服者，應具備理由請求檢察官上訴，其上訴
期間之計算係以檢察官收受判決正本之日期為準。
                                    書記官  張 玉 楓
中　　華　　民　　國　　96　　年　　8 　　月　　29　　日
附記論罪之法條全文：
刑法第271 條
殺人者，處死刑、無期徒刑或10年以上有期徒刑。
前項之未遂犯罰之。
預備犯第1 項之罪者，處2 年以下有期徒刑。
槍砲彈藥刀械管制條例第7 條第4 項
未經許可，持有、寄藏或意圖販賣而陳列第1 項所列槍枝者，處
5 年以上有期徒刑，併科新臺幣1000 萬元以下罰金。
槍砲彈藥刀械管制條例第12條第4 項
未經許可，持有、寄藏或意圖販賣而陳列子彈者，處5 年以下有
期徒刑，併科新台幣300 萬元以下罰金。
